臺灣臺北地方法院民事判決　九十度國貿字第二七號
　　原　　　告　　韓商斗元貿易株式會社（DOO WON TRADING CO., LTD.）
　　兼法定代理人　甲○○
　　　　　　　　　乙○○
右當事人間請求給付價金事件，本院判決如左：
    主      文
被告一銀租賃股份有限公司應給付原告美金貳萬陸仟肆佰陸拾元及自民國九十年六月
十八日起至清償日止，按年息百分之五計算之利息。
原告其餘之訴駁回。
訴訟費用由被告一銀租賃股份有限公司負擔。
本判決第一項於原告以新臺幣拾萬零伍仟元為被告一銀租賃股份有限公司供擔保後
，得假執行。但被告一銀租賃股份有限公司如於假執行程序實施前，以新臺幣玖拾壹
萬貳仟零柒拾陸元為原告預供擔保，得免為假執行。
原告其餘假執行之聲請駁回。
    事      實
甲、原告方面：
壹、聲明：
一、被告應連帶給付原告美金二萬六千四百六十元，及自民國九十年六月十八日起至
    清償日止，依年息百分之五計算之利息。
二、願供擔保，請准宣告假執行。
貳、陳述：
一、被告一銀租賃股份有限公司（以下簡稱一銀公司）前於九十年五月間以每包CIF
    基隆港美金二元之價格，向原告買受乾海苔（DRIED  SEA LAVER）一萬三千二百
    三十包，價金總計美金二萬六千四百六十元，約定被告一銀公司應以電匯（T/T
    ）方式支付上開買賣價金，原告已依約將上開貨物委由M. V. "BUNGA MAS ENAM"
    輪以第103  S航次承運來臺，並經被告一銀公司受領完畢，詎被告一銀公司於收
    受該等貨品後，竟拒不給付貨款，原告業於九十年六月十二日委請劉文崇律師以
    臺北敦南郵局第七五０號存證信函代為催告被告一銀公司，請該公司於文到三日
    內償付上開款項，詎被告一銀公司於九十年六月十三日收受上開存證信函後，竟
    猶恝置不理。
二、按買受人對於出賣人，有交付約定價金及受領標的物之義務，民法第三百六十七
    條定有明文。本件原告與被告一銀公司既約定本件係以電匯（T/T）付款，則被
    告一銀公司本應於訂貨確定時或貨物備妥待運時即應支付貨款，縱依民法第三百
    六十九條規定，至遲亦應於收受前揭貨物時即支付上開貨款，其於九十年五月間
    收受系爭貨物後迄未給付該等款項，原告自得本於民法第三百六十七條之規定及
    原告與被告一銀公司間之約定，請求被告一銀公司支付上開買賣價金。
三、另按因故意或過失，不法侵害他人之權利者，負損害賠償責任。故意以背於善良
    風俗之方法，加損害於他人者亦同。違反保護他人之法律，致生損害於他人者，
    負賠償責任。公司負責人對於公司業務之執行，如有違反法令致他人受有損害時
    ，對他人應與公司負連帶賠償之責。法人對於其董事或其他有代表權之人因執行
    職務所加於他人之損害，與該行為人連帶負賠償責任。民法第一百八十四條、第
    二十八條及公司法第二十三條分別定有明文。本件被告甲○○係被告一銀公司之
    負責人，其於執行職務中為前揭侵權行為侵害原告之權利，依上開規定，被告甲
    ○○自應與被告一銀公司負連帶賠償之責。
、對被告抗辯之陳述：
一、揆諸系爭商業發票（COMERCIAL  INVOICE）揭載：「2 CONSIGNEE: FCB LEASING
    CO.,   LTD.」（中譯文：「２受貨人：一銀公司」）「9   BUYER:  SAME   AS
    CONSIGNEE」（中譯文：「９買受人：同受貨人」），系爭包裝單（PACKING
    LIST）揭載：「2 CONSIGNEE :FCB LEASING CO., LTD.」（中譯文：「２受貨人
    ：一銀公司」）、「8 Buyer: SAME AS CONSIGNEE」（中譯文：「８買受人：同
    受貨人」），系爭載貨證券（BILL  OF LADING）揭載：「2  CONSIGNEE  : FCB
    LEASING  CO., LTD.」（中譯文：「２受貨人：一銀公司」），且經濟部國際貿
    易局以九十年十一月二十九日貿（九０）一發字第０九００一０三二一四－０號
    函覆　鈞院之函文，亦揭載：「．．．經查本案貨品係由一銀租賃股份有限公司
    進口，．．．」等語，凡此俱證被告一銀公司確曾向原告購進系爭乾海苔，而為
    系爭買賣契約之真正買受人，被告一銀公司抗辯：其非系爭買賣契約之買受人等
    語，殊非可採。
二、又系爭貨物運抵卸貨港後，業經被告一銀公司委託強生報關有限公司（以下簡稱
    強生公司）於九十年五月二十一日持被告一銀公司簽蓋之電放切結書，向系爭載
    貨證券所示之運送人KOREA MARINE TRANSPORT CO., LTD.即高麗海運株式會社之
    在臺代理行式邦船務代理有限公司（以下簡稱式邦公司）換取小提單（DELIVERY
    ORDER ），並於九十年五月二十二日向財政部基隆關稅局報運進口，被告一銀公
    司抗辯：系爭貨物之入關及提領手續，均由與訴外人朋昌食品工業股份有限公司
    （以下簡稱朋昌公司）長期合作之強生公司負責處理，該公司並直接將系爭貨物
    交付朋昌公司等語，洵無足取。
三、又觀諸被告所提之系爭合同書所載，其上所示買賣商品：二五０－二八０公克左
    右之干（乾）海苔二五０箱，擬於九十年四月三十日以內交貨，另三００公克左
    右之干（乾）海苔二五０箱，擬於九十年五月五日以內交貨，且其付款方式為訴
    外人朋昌公司應於九十年年四月二十三日前申請開立信用證（狀）或銀行擔保書
    （STAND-BY L/C）至原告於INDUSTRIAL  BANK OF KOREA ITAEWON BRANCH之00
    0－000000－00－000號帳戶，惟本件被告一銀公司購買之乾海苔二
    四五箱則係九十年五月二十一日交貨，其付款方式則為電匯（T/T），二者交易
    內容、條件迥異，顯非同一，被告一銀公司執與本件無涉之合同書，冀卸免其支
    付系爭買賣價金之義務，殊非可採。
四、承前所述，本件被告一銀公司既以買受人及受貨人之地位購進並受領系爭貨物，
    依最高法院七十三年臺上字第二五四七號判決諭示：「代理行為，代理人非以本
    人之名義為之者，不得成立。」，自不容被告等砌詞所謂隱名代理，推卸其買賣
    價金之給付義務。
五、又最高法院四十三年臺上字第七五二號判決明白諭示：「侵權行為即不法侵害他
    人權利之行為，屬於所謂違法行為之一種。債務不履行為債務人侵害債權之行為
    ，性質上雖亦屬侵權行為，．．．」，另最高法院五十年臺上字第二五五六號判
    決亦明白諭示：「上訴人主張之契約固係被上訴人代表其所任職之團體所締立，
    被上訴人個人自不負契約履行之責任，惟被上訴人等個人如有其應負責之侵權行
    為情事，亦不因其為執行所代表團體之行為而可免其個人應負之責任。」。本件
    被告甲○○係被告一銀公司之董事長，依公司法第二百零八條第三項規定，對外
    代表被告一銀公司，詎其明知原告與被告一銀公司約定本件係以電匯（T/T）付
    款，竟故不於訂貨確定時、系爭貨物備妥待運時或收受貨物時支付貨款，且自被
    告一銀公司九十年五月間受領系爭貨物後迄今已逾八月，迭經催償，均未獲置理
    ，顯見被告等自始即無付款計畫，自屬故意侵害原告之債權，原告當得依民法第
    一百八十四條、第二十八條及公司法第二十三條等規定，訴請被告等連帶負侵權
    行為損害賠償責任。
肆、證據：
一、商業發票（COMERCIAL INVOICE）。
二、包裝單（PACKING LIST）。
三、載貨證券（BILL OF LADING）。
四、九十年六月十二日臺北敦南郵局第七五０號存證信函及掛號郵件收件回執。
五、經濟部國際貿易局出進口廠商登記卡。
六、聲請向式邦公司查明系爭貨物之受領情形。
七、聲請向財政部基隆關稅局查明系爭貨物申請報關情形。
八、聲請向經濟部國際貿易局查明系爭貨物輸入許可證之申請情形。
乙、被告方面：
壹、聲明：
一、駁回原告之訴及假執行之聲請。
二、如受不利之判決，願供擔保，請准宣告免為假執行。
貳、陳述：
一、原告與訴外人朋昌公司於九十年四月中旬簽訂合同書，約定朋昌公司向原告購買
    乾海苔，其中二五０－二八０公克左右之乾海苔，以每束CIF基隆港口美金二元
    之價格，購買一萬三千五百束，計二五０箱。朋昌公司於締約後，委託被告一銀
    公司代為辦理貨物進口手續，被告一銀公司乃基於代理朋昌公司進口前揭貨物之
    意思，以自己名義（非以本人朋昌公司名義）辦理貨物進口之相關事宜，其後被
    告一銀公司並依照朋昌公司之指示，委任訴外人強生公司向基隆關稅局辦理報關
    手續，並簽署電放切結書供朋昌公司提領貨物，此所以原告開立之商業發票（
    COMERCIAL INVOICE）、包裝單（PACKING  LIST），均以被告一銀公司為收件人
    ，而財政部基隆關稅局、經濟部國際貿易局、式邦公司亦均函證稱係由被告一銀
    公司進口系爭貨物，並委託報關行辦理報關手續，進而提領貨物。
二、按民法第一百零三條第一項雖規定，代理人於代理權限內，以本人名義所為之意
    思表示直接對本人發生效力。然代理人雖未明示本人名義，而相對人明知其代理
    或可得而知者，仍不能對於代理人主張其自為，換言之，授權人已將授權於他人
    之事通知或公告或為相對人所知悉，其人所為之行為，雖未明示以本人名義為之
    ，仍應對本人發生效力，是為隱名代理。本件原告與朋昌公司締結買賣干海苔之
    合同書後，朋昌公司授權被告一銀租賃公司代理貨物進口，並提供被授權進口商
    即被告一銀公司之「出進口廠商登記卡」等資料予原告，足見原告知悉或可得而
    知朋昌公司授權被告一銀公司代辦貨物進口等相關事宜，被告一銀公司雖未以本
    人朋昌公司名義，而以自己名義進口貨物，仍無礙於隱名代理之成立。是故買賣
    干海苔之契約成立於原告與朋昌公司間，被告一銀公司非買賣契約之主體，依債
    權相對性原則，自無依買賣契約給付價金之義務，被告一銀租賃公司雖以自己名
    義代理進口貨物，致使商業發票、包裝單、載貨證券中之收件人登載名義人為被
    告一銀租賃公司，然此不足以證明買賣契約存在於原告與被告一銀公司間，原告
    之主張自無理由。
三、原告雖以系爭貨物係於九十年五月二十一日交付，數量為二四五箱，付款方式為
    電匯，與被告一銀公司所提之合同書約定之數量為二五０箱，交付日期為九十年
    四月三十日前，付款方式為信用證或銀行擔保書為由，否認二者為同一次交易。
    然查：系爭貨物數量有五箱之落差，係因貨櫃裝載容量之問題，致實際交付數量
    與契約所約定數量有些微差距，此為國際貿易實務上所容許並常見之情況。然買
    賣契約之重要之點：貨品之單價，均為每束C.I.F.基隆港口美金二元之價格，則
    並無不同。至於付款方式及交貨時間之變更，是否原告與訴外人朋昌公司間另有
    合意，或係原告遲延給付等情，被告並非契約當事人，亦未參與交易條件之議定
    ，自不知悉其始末，亦無由置喙。
四、次查朋昌公司委託被告一銀公司進口乾海苔一事，亦為經手之報關行強生公司所
    知悉，此觀該公司所發傳真載明：「有關朋昌進口海苔．．．」等事，足見被告
    一銀公司係基於朋昌公司之代理人身分進口貨物，被告一銀公司尚非貨物之買受
    人，無給付價金之義務，買受人係朋昌公司，該公司方有給付價金之義務，要毋
    庸疑。
五、再查民事訴訟如係由原告主張權利者，應先由原告負舉證之責，若原告先不能舉
    證，或其所舉證不能證實自己主張之事實為真實，則被告就其抗辯事實，即全不
    能舉證，或其所舉證尚有疵累，亦應駁回原告之訴，此為最高法院十七年上字第
    九一七號判例所揭示。本件原告提出商業發票、包裝單及載貨證券以證明其有出
    售乾海苔與被告之事實，然查：
  (一)商業發票為原告於貨物裝運出口時，開給進口商作為進貨記帳之憑證，其所記載
    之收件人（或稱抬頭人）未必為買方，可能為買方所要求、指定之收件人，故商
    業發票記載被告一銀公司為收件人，並不足證其為買賣契約之相對人。
  (二)包裝單為原告所製作，係記載所裝運商品每一件包裝內容之清單，其用途在於方
    便承運人、海關、公證行、進口商，甚至保險公司查驗貨物件數之文件，為商業
    發票之補充文件，其中所記載之受貨人，與商業發票同，未必為買賣契約之當事
    人，原告以此類單證作為兩造間買賣契約之證明，尚不足採。
　(三)按載貨證券係運送人或船長於貨物裝載後，因託運人之請求而發給，修正前海商
　　法第九十七條（現行法第五十三條）定有明文。次按依修正前海商法第一百零四
　　條（現行法第六十條）準用民法第六百二十七條之結果，載貨證券填載後，運送
　　人與載貨證券持有人間，關於運送事項，應依載貨證券之記載。又載貨證券填發
　　後，運送人對於載貨證券持有人，固應依載貨證券之記載負其責任，且在載貨證
　　券持有人行使權利期間，託運人對運送人依運送契約所得行使與之有關之權利，
　　殆處於休止狀態，不能再予行使，但託運人仍非完全脫離運送契約所定法律關係
　　，此觀因託運人之通知不正確所致之一切毀損、滅失及費用，依修正前海商法第
　　九十九條（現行法第七十二條）規定，託運人仍應負賠償責任，運送人且得以限
    制其載貨證券之責任，對抗託運人，最高法院六十五年臺上字第三一一二號、七
    十三年臺上字第一八九七號判決意旨可資參照。再按載貨證券具有換取或繳還證
    券之性質，運送貨物經發給載貨證券者，貨物之交付，憑載貨證券為之，即使為
    實際之受貨人，苟不將載貨證券提出及交還，依修正前海商法第一百零四條（現
    行法第六十條）準用民法第六百三十條規定，仍不得請求交付運送物。又依修正
    前海商法第一百零四條（現行法第六十條）準用民法第六百二十九條規定，交付
    載貨證券於有受領貨物權利之人時，其交付就貨物所有權移轉之關係，與貨物之
    交付，有同一之效力。此項交付之效力，乃基於法律之規定而發生，為民法第七
    百六十一條之特別規定，實為揭示載貨證券之物權效力，故取得運送物之占有者
    ，若未持有載貨證券，除有民法第九百四十八條善意受讓之情事外，並不能取得
    運送物之所有權，最高法院七十六年度臺上字第三六七號判決意旨可資參照。綜
    上所述，載貨證券實具有「運送契約之證明」、「收受貨物之收據」、「表彰運
    送物所有權之物權證券」等三種功能，然其並非買賣契約本身，亦非買賣契約之
    證明文件，從而，原告如無其他證據，尚不得僅以載貨證券做為其與受貨人間買
    賣關係存在之證據。
  (四)綜上所述，兩造間並無何買賣契約關係存在，商業發票、包裝單及載貨證券記載
    被告一銀公司為收貨人，並不使被告一銀公司代理人之身分變更為契約當事人，
    亦不使原告與朋昌公司間基於買賣契約所生之一切權利義務關係移轉至被告一銀
    公司，或使被告一銀公司負擔任何買受人之責任。
六、末查被告一銀公司所同意簽署之電放切結書關於「若因此發生任何問題，本公司
    願負全責」等語，係被告一銀公司確認提領貨物者為真正之買受人，並免除訴外
    人式邦公司可能誤交貨物之損害賠償責任而已，尚非為買受人負履約擔保責任，
    原告自不得執此切結要求被告一銀公司代朋昌公司負擔契約責任。
七、退萬步言，即便認被告一銀公司確應負擔契約責任而未付款，亦屬債務不履行問
    題，尚與侵權行為無涉。蓋侵權行為不法侵害他人權利之行為，屬於所謂違法行
    為之一種。債務不履行為債務人侵害債權之行為，性質上雖亦屬侵權行為，但法
    律另有關於債務不履行之規定，故關於侵權行為之規定，於債務不履行不適用之
    ，此為最高法院四十三年臺上字第七五二號、八十年臺上字第二三七九號判決、
    八十二年臺上字第一二二一號判決所肯認，是故本件即便有債務不履行問題，亦
    尚不涉侵權行為。
八、又代表人與法人係一個權利主體間之關係，代表人所為之行為，不論其為法律行
    為、事實行為或侵權行為，均為法人之行為，最高法院八十六年臺上字第一七八
    二號判決意旨參照。故本件即便認被告一銀公司有債務不履行問題，甚至有侵權
    行為責任，亦與代表人個人無涉。蓋依公司法第二十三條規定，公司負責人對於
    公司業務之執行，如有違反法令致他人受有損害時，對他人應與公司負連帶賠償
    之責，係以該負責人執行公司業務違反法令及該他人因此受有損害為要件，被告
    甲○○為一銀公司負責人，為該公司執行業務，縱有積欠原告貨款情事，亦屬單
    純之債務不履行，尚非違背法令之行為，自亦不構成任何侵權行為，無任何賠償
    責任。
九、綜上所述，被告一銀公司並非買賣契約之當事人，並無依買賣契約給付價金之義
    務，被告依法行使其正當抗辯權利，尚無任何侵害原告權益之行為可言，自亦不
    構成任何侵權行為，而無任何賠償責任。
、證據：
一、客戶申請書。
二、合同書。
三、交貨與驗收證明書。
四、電放切結書。
五、強生公司九十年五月二十一日傳真。
    理    　由
一、原告起訴主張：被告一銀公司前於九十年五月間以每包CIF 基隆港美金二元之價
    格，向原告買受乾海苔（DRIED  SEA LAVER）一萬三千二百三十包，價金總計美
    金二萬六千四百六十元，約定被告一銀公司應以電匯（T/T）方式支付上開買賣
    價金，原告已依約將上開貨物委由M.  V. "BUNGA MAS ENAM"輪以第103 S航次承
    運來臺，並經被告一銀公司受領完畢，詎被告一銀公司於收受該等貨品後，竟拒
    不給付貨款，被告甲○○為被告一銀公司之董事長，其明知被告一銀公司依約應
    以電匯（T/T）方式支付買賣價金，竟故不依約履行付款義務，顯見渠等自始即
    無付款計畫，自屬故意侵害原告之債權，原告自得依民法第三百六十七條規定，
    請求被告一銀公司支付上開買賣價金，並依第一百八十四條、第二十八條及公司
    法第二十三條規定，請求被告等連帶負侵權行為損害賠償責任等語。
二、被告則以：(一)原告與訴外人朋昌公司於九十年四月中旬簽訂合同書，向原告購買
    乾海苔，其中二五０－二八０公克左右之乾海苔，約定以每束CIF基隆港口美金
    二元之價格，購買一萬三千五百束，計二五０箱。朋昌公司於締約後，委託被告
    一銀公司代為辦理貨物進口手續，被告一銀公司乃基於代理朋昌公司進口前揭貨
    物之意思，以自己名義（非以本人朋昌公司名義）辦理貨物進口之相關事宜，其
    後被告一銀公司並依照朋昌公司之指示，委任訴外人強生公司向基隆關稅局辦理
    報關手續，並簽署電放切結書供朋昌公司提領貨物，原告所提之商業發票（
    COMERCIAL INVOICE）、包裝單（PACKING  LIST）、載貨證權（PACKING LIST）
    ，僅係進貨記帳之憑證及運送契約之證明文件而已，尚不足以證明原告與被告一
    銀公司間之買賣契約存在，被告一銀公司自無依買賣契約給付價金之義務。(二)侵
    權行為為不法侵害他人權利之行為，屬於所謂違法行為之一種，債務不履行為債
    務人侵害債權之行為，性質上雖亦屬侵權行為，惟法律另有關於債務不履行之規
    定，故關於侵權行為之規定，於債務不履行不適用之，是本件被告一銀公司縱有
    積欠原告貨款情事，亦屬單純之債務不履行，尚不構成任何侵權行為，被告甲○
    ○自亦無任何賠償責任之可言等語資為抗辯。
三、按法律行為發生債之關係者，其成立要件及效力，依當事人意思定其應適用之法
    律，當事人意思不明時，同國籍者依其本國法，國籍不同者依行為地法，行為地
    不同者以發要約通知地為行為地，如相對人於承諾時不知其發要約通知地者，以
    要約人之住所地視為行為地。又關於侵權行為而生之債，依侵權行為地法。涉外
    民事法律適用法第六條第一項、第二項、第九條第一項定有明文。本件係韓國籍
    之原告，依據其與我國籍之被告一銀公司間之買賣契約，請求被告一銀公司給付
    貨款，並以我國籍之被告甲○○為被告一銀公司之董事長，竟於被告一銀公司於
    收受該等貨品後，故不給付貨款為由，依侵權行為之法則，請求被告甲○○負連
    帶賠償之責，是本件當事人、行為地等均具涉外因素，為一涉外事件，而有涉外
    民事法律適用法之適用。本件依原告所述各節，系爭國際貨物買賣契約之發要約
    通知地、侵權行為地均為我國，按之上開規定，自應以我國法為本件準據法，合
    先敘明。
四、原告主張其於九十年五月間簽發以被告一銀公司為受貨人、買受人之商業發票（
    INVOICE）、包裝單（PACKING LIST），並將商業發票、包裝單所示每包CIF  基
    隆港美金二元之一萬三千二百三十包乾海苔（DRIED  SEA  LAVER）委由M. V."
    BUNGA MAS ENAM"輪以第103 S航次承運來臺，該等貨物係經被告一銀公司向財政
    部基隆關稅局報運進口，並經被告一銀公司委託報關行強生公司持電放切結書，
    向運送人系爭貨物運送人在臺代理行式邦公司換取小提單（DELIVERY ORDER）提
    領完畢，被告一銀公司迄未依約給付商業發票所示之買賣價金美金二萬六千四百
    六十元之事實，已據原告提出商業發票、包裝單、載貨證券為證，且為被告所不
    爭，並有財政部基隆關稅局九十年十一月二十九日基普進字第九０一０七三一五
    號函及函附之進口報單、小提單、商業發票、包裝單、個案委任書，暨式邦公司
    九十年八月二十九日世式字第九００八二九號函及函附之電放切結書、小提單在
    卷可憑，原告此部分主張，應堪信為真實。
五、又原告主張系爭商業發票、包裝單記載之買受人既為被告一銀公司，系爭買賣契
    約應係存在於原告、被告一銀公司間，其得依民法第三百六十七條規定，請求被
    告一銀公司給付貨款等語，則為被告所否認，並以前詞置辯，茲論述如下：
  (一)按民事訴訟之當事人就其所主張有利於己之事實，依民事訴訟法第二百七十七條
    之規定，均須各負舉證之責，若一方就其應為舉證事項已有相當之證明，他造欲
    否認其主張者，即不得不更舉反證，最高法院十九年上字第二三四五號著有判例
    。又依國際貿易慣例，商業發票係出口商發給進口商關於貨物明細、貨款清單之
    重要憑證，其上記載之出賣人（SELLER）、買受人（BUYER）即係該國際貨物買
    賣契約之當事人為常態，非契約之當事人為變態，依舉證責任轉換之原則，應由
    主張變態事實之當事人，就此例外即商業發票記載之出賣人（SELLER）、買受人
    （BUYER）非屬該國際貨物買賣契約之當事人一節負舉證之責。本件原告主張系
    爭買賣契約存在於原告、被告一銀公司間，已據其提出其上記載：「1  SELLER:
    DOO WON TRADING  LTD.」（中譯文：「１出賣人：斗元貿易株式會社」），「2
    CONSIGNEE: FCB LEASING CO., LTD.」（中譯文：「２受貨人：一銀公司」），
    「9 BUYER: SAME AS CONSIGNEE」（中譯文：「９買受人：同受貨人」）等語之
    商業發票為證，該等商業發票嗣經被告一銀公司持以向財政部基隆關稅局報運進
    口，且其上所示貨物業經被告一銀公司委託報關行強生公司提領完畢，復為被告
    所不爭，依表面證據觀之，系爭買賣契約應存在於原告、被告一銀公司之間，堪
    認原告就其應為舉證事項已有相當之證明，揆諸前揭說明，自應由被告就朋昌公
    司始為系爭買賣契約當事人，其係以隱名代理之方式代理朋昌公司進口系爭乾海
    苔之變態事實負舉證之責。
  (二)本件被告就其所辯系爭買賣契約係存在於原告與訴外人朋昌公司間，被告一銀公
    司僅係以隱名代理方式代理朋昌公司進口系爭海苔，被告一銀公司並非系爭買賣
    契約之當事人一節，固據其提出合同書、客戶申請書、交貨與驗收證明書為證，
    惟查：
　1.原告與朋昌公司間關於乾海苔之買賣，其買賣之標的包括二五０－二八０公克乾
　　海苔一萬三千五百束（包）、三００公克乾海苔一萬零五百束（包），買賣價金
　　各為美金二萬七千元、二萬九千四百元，交貨日期分別為九十年四月三十日前、
　　九十年五月五日前，付款方式則由朋昌公司於九十年年四月二十三日前申請開立
　　信用狀或銀行擔保書（STAND-BY L/C）至原告設於INDUSTRIAL BANK OF KOREA
　　ITAEWON BRANCH之000－000000－00－000號帳戶，有被告所提之
　　系爭合同書附卷可稽。而原告與被告一銀公司間關於乾海苔之買賣，其買賣之標
　　的為三００公克（0000000KG÷245÷54  = 300G）乾海苔一萬三千二百三十包，
    買賣價金為二萬六千四百六十元，交貨日期為九十年五月間，付款方式為電匯（
    T/T），亦有被告所不爭之商業發票在卷可憑。則自系爭合同書所示之乾海苔買
　　賣，其買賣之標的、數量、價金、付款方式、交貨日期，均與本件買賣有所不同
　　一節以觀，即足徵系爭合同書所示之乾海苔買賣確與本件乾海苔之買賣無涉，自
　　難僅以原告與朋昌公司間關於乾海苔之買賣，其中二五０－二八０公克之乾海苔
　　，其價格亦為每包CIF基隆港美金二元，即遽論本件買賣契約之當事人為朋昌公
　　司。
  2.雖朋昌公司出具之交貨與驗收證明書，其上載有：「應付之標的物價款美金二萬
    六千四百六十元，由本公司（按即朋昌公司）自行負責，概與　貴公司（按即被
    告一銀公司）無關」等語。惟朋昌公司與被告一銀公司間另訂有分期付款買賣契
    約，有被告所提之客戶申請書附卷可參，則朋昌公司與被告一銀公司本於該等分
    期付款買賣契約，就買賣乾海苔一事所為之約定，乃渠等內部費用分擔之問題，
    自與原告與被告一銀公司間之買賣契約無涉，該等證明書亦不足以證明朋昌公司
    為本件買賣契約之當事人。
　(三)本件被告就被告一銀公司係以隱名代理方式代理朋昌公司進口系爭海苔，朋昌公
　　司始為系爭買賣契約當事人之變態事實，既未能舉證以實其說，則原告本於民法
　　第三百六十七條規定，請求被告一銀公司給付貨款美金二萬六千四百六十元，即
　　屬正當，應予准許。
六、又原告主張被告甲○○為被告一銀公司負責人，其明知被告一銀公司有給付貨款
    之義務，竟於被告一銀公司收受系爭貨品後，拒不依約給付貨款，顯見渠等自始
    即無付款計畫，原告自得依民法第一百八十四條、第二十八條、公司法第二十三
    條規定，請求被告負連帶賠償之責等語，亦為被告所否認，經查：
  (一)按公司負責人對於公司業務之執行，如有違反法令致他人受有損害時，對他人應
    與公司負連帶賠償之責，公司法第二十三條定有明文，是依公司法第二十三條規
    定，請求公司負責人與公司負連帶賠償之責，係以該負責人執行公司業務違反法
    令致該他人因此受有損害為要件。又侵權行為，即不法侵害他人權利之行為，屬
    於所謂違法行為之一種，債務不履行為債務人侵害債權之行為，性質上雖亦屬侵
    權行為，惟法律既另有關於債務不履行之規定，故關於侵權行為之規定，於債務
    不履行不適用之，最高法院四十三年臺上字第七五二號、八十年臺上字第二三七
    九號、八十二年臺上字第一二二一號復著有判例、判決意旨可資參照。
  (二)本件被告甲○○係被告一銀公司之負責人，固為兩造所不爭，惟被告甲○○為被
    告一銀公司執行批發業務，縱被告一銀公司有積欠原告買賣價款情事，亦屬單純
    之債務不履行，尚非違背法令之行為，原告本於公司法第二十三條規定，請求被
    告甲○○與被告一銀公司負連帶賠償之責，已有未合。且參諸朋昌公司出具之客
    戶申請書、交貨與驗收證明書所載，被告一銀公司向原告買受系爭乾海苔，旨在
    履行其與朋昌公司間之分期付款買賣契約，系爭乾海苔之買賣價款雖應由被告一
    銀公司先行支付，惟該公司嗣即得自朋昌公司取償，足見被告一銀公司、甲○○
    確有履行系爭買賣契約之真意，其事後因未能順利自朋昌公司取得上開款項，致
    積欠原告貨款未償，應屬債務不履行，尚不得僅以積欠貨款一事，即遽論被告一
    銀公司、甲○○自始即無付款計畫，而有侵害原告其他權利情事，揆諸前揭判例
    、判決意旨諭示，原告自不得依侵權行為之法律關係，請求被告一銀公司、甲○
    ○負連帶賠償之責。
  (三)矧被告一銀公司、甲○○既有履行系爭買賣契約之真意，被告一銀公司積欠系爭
    買賣價款未償，純屬債務不履行之問題，原告依民法第一百八十四條、第二十八
    條、公司法第二十三條規定，請求被告負連帶賠償責任，於法不合，不應准許。
七、另按給付無確定期限者，債務人於債權人得請求給付時，經其催告而未為給付，
    自受催告時起，負遲延責任，民法第二百二十九條第二項前段定有明文。又遲延
    之債務，以支付金錢為標的者，債權人得請求依法定利率計算之遲延利息，則為
    同法第二百三十三條第一項前段所明定。本件原告於起訴前之九十年六月十二日
    ，業委請劉文崇律師以臺北敦南郵局第七五０號存證信函代為催告被告一銀公司
    ，請該公司於文到三日內償付上開款項，被告一銀公司於九十年六月十三日收受
    上開存證信函後迄未償付，有九十年六月十二日臺北敦南郵局第七五０號存證信
    函及掛號郵件收件回執在卷可憑，依上開規定，被告一銀公司應自收受上開存證
    信函之第四日即九十年六月十七日起負遲延責任，則原告請求自九十年六月十八
    日起算之法定遲延利息，應為法之所許。
八、從而，原告依民法第三百六十七條規定，請求被告一銀公司給付貨款美金二萬六
    千四百六十元及自九十年六月十八日起至清償日止，按年息百分之五計算之利息
    ，為有理由，應予准許，逾此部分之請求，為無理由，應予駁回。
九、兩造均陳明願供擔保，聲請宣告假執行及免為假執行，就原告勝訴部分，經核均
    無不合，爰分別酌定相當擔保金額，予以准許，至於原告敗訴部分，其假執行之
    聲請，亦失所附麗，應併予駁回。
十、本件事證已臻明確，兩造其餘攻擊防禦方法及所提證據，核與本件判決結果不生
    影響，爰不另一一論述，附此敘明。
十一、結論：本件原告之訴為一部有理由，一部無理由，依民事訴訟法第七十九條但
      書、第八十五條第一項但書、第三百九十條第二項、第三百九十二條，判決如
      主文。
中　　　華　　　民　　　國　　九十一　　年　　　三　　　月　　二十九　　日
                              民事第六庭法      官　陳秀貞
右為正本係照原本作成
如對本判決上訴，須於判決送達後廿日內向本院提出上訴狀
中　　　華　　　民　　　國　　九十一　　年　　　四　　　月　　十六　　　日
　　　　　　　　　　　　　　　　　　　　法院書記官　林秀妙
